臺灣臺中地方法院刑事判決　　　　 95年度沙交簡上字第828號
上　訴　人
即　被　告　乙○○
上列上訴人因過失傷害案件，不服臺灣臺中地方法院沙鹿簡易庭
九十五年度沙交簡字第二六一號，中華民國九十五年十月十八日
第一審簡易判決（聲請簡易判決處刑案號：臺灣臺中地方法院檢
察署九十五年度偵字第八三五八號），提起上訴，本院管轄第二
審之合議庭判決如下：
    主    文
上訴駁回。
乙○○緩刑貳年。
    犯罪事實
一、乙○○前無不法犯罪之前科紀錄，素行尚佳，其於民國九十
    四年七月一日二十一時許，駕駛車牌號碼Ａ四－五九九三號
    自用小客車，沿臺中縣沙鹿鎮○○路由西往東朝臺中市方向
    行駛，本應注意汽車行駛至交岔路口時，其轉彎應遵守道路
    交通標誌、標線、號誌之指示，且應注意車前狀況，並隨時
    採取必要之安全措施，而依當時天氣陰、夜間有照明，視距
    良好，且路面乾燥、無缺陷、無障礙物之柏油路面之情況，
    並無不能注意之情事，竟疏未注意，於行經臺中縣沙鹿鎮○
    ○路與三民路交岔路口時，欲直接自慢車道左轉彎進入三民
    路，卻未遵守當時慢車道禁止左轉之標誌指示，復未注意車
    前狀況，即貿然左轉，適有丙○○騎乘車牌號碼ＰＩＡ－二
    一二號重型機車，沿同路同向並自前揭自用小客車左側後方
    行駛至該處，因見前揭乙○○所駕駛自用小客車突然左轉時
    已煞避不及，致其所騎乘機車右側車身遭致乙○○所駕駛自
    用小客車之左前車頭撞擊而人車倒地，丙○○並因而受有下
    頷骨開放性骨折、頭部外傷合併腦挫傷、咬合不正與右側下
    臼齒兩顆、左側下臼齒一顆斷裂等傷害。嗣乙○○於車禍後
    ，在有偵查權限之警察機關尚未發覺犯罪前，均留在現場，
    並主動向據報前來處理之臺中縣警察局清水分局沙鹿交通小
    隊警員葉仁德坦承肇事，且自願接受裁判。
二、案經丙○○訴由臺中縣警察局清水分局報請臺灣臺中地方法
    院檢察署檢察官偵查後，聲請為簡易判決處刑。
    理    由
一、上開犯罪事實，業據上訴人即被告（下稱被告）乙○○於本
    院訊問時坦承不諱，核與告訴人丙○○於警詢及偵查中所指
    訴因被告過失肇致本件車禍而受有傷害等情相互合致（見偵
    字卷第九頁、第二一頁至第二二頁），並有道路交通事故現
    場圖及道路交通事故調查報告表（一）、（二）各一份、肇
    事現場及車輛照片八張附卷可稽（見偵字卷第五頁至第七頁
    、第一三頁至第一六頁）。而告訴人確因本件車禍受有下頷
    骨開放性骨折、頭部外傷合併腦挫傷、咬合不正與右側下臼
    齒兩顆、左側下臼齒一顆斷裂等傷害，亦有童綜合醫院一般
    診斷書影本一紙在卷可憑（見發查字卷第五頁）。按駕駛人
    駕駛汽車，應遵守道路交通標誌、標線、號誌之指示；又汽
    車行駛時，駕駛人應注意車前狀況及兩車併行之間隔，並隨
    時採取必要之安全措施，道路交通安全規則第九十條、第九
    十四條第三項規定甚明，被告領用執照而駕駛前揭車輛，當
    依循前揭交通安全規定，注意車前狀況並採取適當措施，且
    依當時天候、路況、視距及車況等客觀情形，並無不能注意
    之特別情事，其竟疏於注意，在有慢車道禁止左轉標誌之上
    開路段（關此則有臺中縣清水分局所回覆職務報告簡送之照
    片一張可證，見本院卷第二三頁），違規自慢車道貿然左轉
    ，又疏未注意看清同向並無其他來車，致與告訴人所騎乘之
    機車發生碰撞，被告駕車行為顯有過失。另告訴人因此次車
    禍受有上揭下頷骨開放性骨折等傷害，已見前述，被告之過
    失駕駛行為與告訴人之傷害結果間，具有相當因果關係，亦
    足認定。綜此，本件事證已臻明確，被告犯行洵堪認定。
二、被告乙○○行為後，刑法及刑法施行法業於九十四年二月二
    日經總統以華總一義字第０九四０００一四九０一號令修正
    公布，並於九十五年七月一日施行。按行為後法律有變更者
    ，適用行為時之法律，但行為後之法律有利於行為人者，適
    用最有利於行為人之法律，現行刑法第二條第一項定有明文
    。此條規定乃與刑法第一條罪刑法定主義契合，而貫徹法律
    禁止溯及既往原則，係規範行為後法律變更所生新舊法律比
    較適用之準據法，是刑法第二條本身雖經修正，但刑法第二
    條既屬適用法律之準據法，本身尚無比較新舊法之問題，應
    一律適用裁判時之現行刑法第二條規定以決定適用之刑罰法
    律，先予辨明。又以本次刑法修正之比較新舊法，應就罪刑
    有關之共犯、未遂犯、想像競合犯、牽連犯、連續犯、結合
    犯，以及累犯加重、自首減輕暨其他法定加減原因（如身分
    加減）與加減例等一切情形，本於統一性及整體性原則，綜
    其全部罪刑之結果而為比較，亦有最高法院九十五年度第八
    次刑庭會議決議可資參照。是按：
（一）刑法第二百八十四條第一項前段之過失傷害罪，法定刑得
      科銀元五百元以下罰金，據修正後刑法施行法增訂第一條
      之一：「中華民國九十四年一月七日刑法修正施行後，刑
      法分則編所定罰金之貨幣單位為新臺幣。九十四年一月七
      日刑法修正時，刑法分則編未修正之條文定有罰金者，自
      九十四年一月七日刑法修正施行後，就其所定數額提高為
      三十倍。但七十二年六月二十六日至九十四年一月七日新
      增或修正之條文，就其所定數額提高為三倍」及刑法第三
      十三條第五款修正為：「主刑之種類如下：五、罰金：新
      臺幣一千元以上，以百元計算之」等規定，是依修正後之
      法律，刑法第二百八十四條第一項前段之過失傷害罪所得
      科處之罰金刑最高為新臺幣一萬五千元（五百元三十）
      、最低為新臺幣一千元；然依被告乙○○行為時之刑罰法
      律，即罰金罰鍰提高標準條例第一條前段規定之提高倍數
      十倍及刑法第三十三條第五款規定之罰金最低額一元計算
      ，該罪之罰金刑最高為銀元五千元，最低額為銀元一元，
      若依現行法規所定貨幣單位折算新臺幣條例第二條之規定
      換算為新臺幣，最高額雖與新法同為新臺幣一萬五千元，
      然最低額僅為新臺幣三元。因此，比較上述修正前、後之
      刑罰法律，自應以被告行為時關於科處罰金刑之法律較有
      利於被告。
（二）關於自首之問題，修正前刑法第六十二條係規定「對於未
      發覺之罪自首而受裁判者，減輕其刑。但有特別規定者，
      依其規定」，修正後刑法第六十二條則規定「對於未發覺
      之罪自首而受裁判者，得減輕其刑。但有特別規定者，依
      其規定」，此項變動影響行為人之刑罰法律效果，自屬刑
      法第二條第一項之「法律變更」。本件被告乙○○自首之
      時間為新修正刑法生效前之九十四年七月一日，自應為新
      舊法比較。經比較新舊法結果，因修正前舊法規定為「必
      減」其刑，較有利於行為人，即新法之規定對於被告並無
      較為有利之情形，是依修正後刑法第二條第一項前段之規
      定，應適用被告行為時之法律，即應適用修正前刑法第六
      十二條之規定，減輕被告之刑。
（三）綜合上述各條文修正前、後之比較，揆諸前揭最高法院決
      議及修正後刑法第二條第一項前段、但書規定之「從舊從
      輕」原則，因被告乙○○所犯刑法第二百八十四條第一項
      前段過失傷害罪，依修正前刑法第三十三條第五款規定，
      其法定得予科處之罰金刑最低額度較低，且修正前刑法關
      於符合自首要件係規定為必減，綜其全部罪刑之比較，自
      應一體適用被告行為時之法律，即修正前刑法之相關規定
      及罰金罰鍰提高標準條例第一條前段，予以論處。
三、核被告乙○○所為，係犯刑法第二百八十四條第一項前段之
    過失傷害罪。另被告於車禍發生後，即滯留在現場，且向前
    來處置之臺中縣警察局清水分局沙鹿交通小隊警員葉仁德陳
    明係肇事者及陳述肇事經過等情，此有臺中縣警察局道路交
    通事故肇事人自首情形紀錄表及前開道路交通事故調查報告
    表（二）載明被告肇事後並未逃逸之情可憑（見偵字卷第一
    ０頁、第七頁），被告係對於未發覺之罪自首而受裁判，應
    依修正前刑法第六十二條前段之規定，減輕其刑。
四、原判決因認被告乙○○過失傷害罪行事證明確，並為新舊法
    比較對被告有利與不利之情形後，適用刑法第二條第一項前
    段、第二百八十四條第一項前段、修正前刑法第六十二條前
    段、罰金罰鍰提高標準條例第一條前段之規定，判處被告有
    期徒刑三月，並依修正前刑法第四十一條第一項前段與修正
    前罰金罰鍰提高標準條例第二條諭知易科罰金之折算標準，
    其認事用法並無違誤，量刑亦稱妥適。被告上訴意旨均未能
    具體指摘原判決認事用法有何疏漏或違誤之處，僅以其已與
    告訴人丙○○達成和解為由，即遽對原判決提起上訴，其上
    訴並無理由，應予駁回。
五、末查，被告乙○○前未曾因故意犯罪受有期徒刑以上刑之宣
    告，此有臺灣高等法院被告前案紀錄表可查，其業已與告訴
    人丙○○達成和解，有本院調解筆錄一紙存卷足憑（見本院
    卷第三三頁），告訴人且具狀表明不欲再行追究對方刑事責
    任之意，是被告經此偵審程序，當能知所警惕，信無再犯之
    虞，本院因認對其所宣告之刑，以暫不執行為適當，爰併予
    諭知緩刑二年，以啟自新（緩刑規定應無新舊法比較問題，
    刑法第二條第一項所能處理之問題，僅限於行為可罰性的法
    律規範變更適用關係，緩刑規定此種刑之宣告規範發生變更
    時，其適用關係必須是以裁判時之法律為準，最高法院九十
    五年度第八次刑事庭會議決議參照）。
據上論斷，應依刑事訴訟法第四百五十五條之一第一項、第三項
、第三百六十八條，刑法第七十四條第一項第一款，判決如主文
。
本案經檢察官甲○○到庭執行職務。
中　　華　　民　　國　　96　　年　　1　　 月　　9　　日
                  刑事第一庭  審判長法  官  張國忠
                                    法  官  黃松竹
                                    法  官  陳思成
上正本證明與原本無異。
不得上訴。
　　　　　　　　　　　　　　　　　　書記官  王嘉麒
中　　華　　民　　國　　96　　年　　1　　 月　　9　　日
